【裁判字號】    89,易,3299
【裁判日期】    890915
【裁判案由】    詐欺等
【裁判全文】
~V;臺灣高雄地方法院刑事判決                    八十九年度易字第三二九九號
    公  訴  人  臺灣板橋地方法院檢察署檢察官
    被      告  甲○○
右列被告因詐欺等案件，經檢察官提起公訴 (八十八年度偵字第二一四八一號)，本
院判決如左：
    主  文
甲○○動產擔保交易之債務人，意圖不法之利益，將標的物出賣，致生損害債權人，
處有期徒刑參月，如易科罰金，以參佰元折算壹日，緩刑貳年。
    事  實
一、甲○○意圖不法之利益，於民國八十二年十一月八日，向乙○○○股份有限公司
    （下稱乙○○○公司）以動產擔保附條件買賣之方式購買車牌號碼ＹＤ－三三０
    八號自小客車一輛，並簽訂契約書，為動產擔保交易之債務人，約定總價金為新
    台幣（下同）四十九萬六千八百元，分十八期給付，每期付款二萬七千六百元，
    標的物存放地點為高雄市○○路六七二巷二弄十八號，價金未付清之前，標的物
    所有權仍屬於出賣人所有，買受人僅得依約占有使用，不得任意遷移、出賣或為
    其他處分。詎甲○○在繳付頭期款，取得該自小客車及乙○○○公司將該車之汽
    車新領牌照登記予甲○○名下後，未繳付任何分期付款，隨即利用達高公司尚未
    向高雄市監理處辦理動產擔保交易登記之空檔期間，明知上開自小客車之汽車新
    領牌照登記書正本係留存於乙○○○公司並未遺失，仍於八十二年十二月八日，
    向高雄市監理處謊稱該車汽車新領牌照登記書遺失，而申請補發登記書，致使監
    理處之公務員核准其申請，重新補發汽車新領牌照登記書予甲○○，並將異動情
    形登載於職務上所掌管之車籍資料內，足以生損害於監理處管理之正確性。甲○
    ○並於同日持補發之汽車新領牌照登記書及及其他證件，將上開自小客車向高雄
    市監理處申請辦理過戶予陳龔銀桂，事後即逃匿不知去向。嗣於八十三年二月間
    ，乙○○○公司向高雄市監理處辦理動產擔保交易登記時，經監理處通知該車已
    於八十二年十二月八日過戶他人，乙○○○公司始知上情。
二、案經乙○○○公司訴請台灣板橋地方法院檢察署檢察官偵查起訴，並經台灣板橋
    地方法院以管轄錯誤移送本院審理。
    理  由
一、訊據被告甲○○坦承於上開時間向告訴人乙○○○公司以動產擔保附條件買賣方
    式購買上開自小客車一輛，僅繳付頭期款，因積欠地下錢莊債務，即以該車賣予
    地下錢莊抵債等情，惟矢口否認使公務員登載不實之犯行，辯稱：伊未向高雄市
    監理處謊稱該車汽車新領牌照登記書遺失，而申請補發登記書云云。經查，被告
    如何於右開時間向告訴人以動產擔保附條件買賣之方式購買該自小客車一輛，僅
    繳付頭期款，即將之賣予地下錢莊抵償債務，之後因經商失敗未再繳付分期付款
    乙節，業據被告供承不諱，並經告訴人指訴綦詳，又有契約書、汽車過戶登記書
    各乙紙附卷可稽，事證明確，被告此部分犯行堪以認定。次查，被告為清償地下
    錢莊債務，將該自小客車賣予該地下錢莊，自已允將該自客車過戶予第三人，而
    為過戶於第三人，乃有謊報遺失而申請補發汽車牌照登記書申請書之行為，此外
    ，並有汽車新領牌照登記書、補發汽車牌照登記書申請書各一紙及汽車過戶登記
    書五張在卷可按，是以被告辯稱其未聲請補發申請書云云，顯係事後卸責之詞，
    不足採信，被告明知上開自小客車之汽車新領牌照登記書正本並未遺失，仍向高
    雄市監理處謊稱該車汽車新領牌照登記書遺失，而申請補發登記書，致使監理處
    之公務員核准其申請，重新補發汽車新領牌照登記書予被告，並將異動情形登載
    於職務上所掌管之車籍資料內乙節，事證明確，此部分犯行亦堪認定。
二、核被告所為係犯動產擔保交易法第三十八條及刑法第二百十四條之罪。公訴意旨
    認被告於上開時間向告訴人以動產擔保附條件買賣方式購買上開自小客車一輛，
    僅繳付頭期款，即將該車賣予第三人，拒不繳付分期付款部分，係犯刑法第三百
    三十九條第一項之詐欺取財罪。惟被告係約同連帶保證人戴聯邦、宋永康，並提
    供其所有之土地所有權狀及建物所有權狀，依告訴人所定之程序，向告訴人辦理
    上開車輛之分期付款購車，且被告及連帶保證人均親自簽名於契約書上，並經告
    訴人對保無訛，自無向告訴人施用詐術之行為，而告訴人係汽車公司，對於動產
    擔保附條件買賣之交易應甚熟悉，要難謂其有何因告訴人之行為陷於錯誤而與告
    訴人簽訂契約書並交付上開自小客車之情，與詐欺取財罪之要件尚有未合，被告
    此部分所為應係觸犯動產擔保交易法第三十八條之罪，起訴雖有未洽，惟社會基
    本事實相同，本院應予變更起訴法條後審理。被告所犯上開二罪間，有方法結果
    之牽連關係，應從一重之動產擔保交易法第三十八條之罪處斷。爰審酌被告前無
    犯罪紀錄，有台灣高等法院被告全國前案記錄表在卷可考，素行尚非不良，其因
    經商失敗，為清償地下錢莊債務，觸犯本件各罪，惟犯後坦承部分罪行，態度難
    謂不佳，且與告訴人和解等一切情狀，量處如主文所示之刑，並諭知易科罰金之
    折算標準。又被告前未曾受有期徒刑以上刑之宣告，有上開刑案紀錄表足憑，其
    因一時失慮，偶罹刑典，事後已坦承部分犯行，深具悔意，並與告訴人成立和解
    ，有和解書在卷可參，信其經此刑之宣告後，應知警惕而無再犯之虞，本院衡情
    因認暫不執行其刑為當，爰併予以宣告緩刑二年，用啟自新。
據上論斷，應依刑事訴訟法第二百九十九條第一項前段、第三百條，動產擔保交易法
第三十八條，刑法第十一條前段、第二百十四條、第五十五條、第四十一條、第七十
四條第一款，罰金罰鍰提高標準條例第一條前段、第二條，判決如主文。
本案經檢察官莊榮松到庭執行職務
中    華    民    國      八十九      年      九      月      十五    日
                                      臺灣高雄地方法院刑事庭
                                法  官    郭錦茂
右正本證明與原本無異。
如不服本判決，應於判決送達後十日內，向本院提出上訴狀。
                          書記官    賴佳慧
中    華    民    國      八十九      年      九      月      十九      日
附錄本判決論罪法條：
動產擔保交易法第三十八條：
  動產擔保交易之債務人，意圖不法之利益，將標的物遷移、出賣、出質、移轉、抵
  押或為其他處分，致生損害債權人者，處三年以下有期徒刑、拘役或科或併科六千
  元以下之罰金。
刑法第二百十四條：
  明知為不實之事項，而使公務員登載於職務上所掌之公文書，足以生損害於公眾或
  他人者，處三年以下有期徒刑、拘役或五百元以下罰金。


司法院資訊處製作；財團法人民間司法改革基金會備份。
